【裁判字號】    94,訴,2775
【裁判日期】    951128
【裁判案由】    確認通行權存在等
【裁判全文】
臺灣臺中地方法院民事判決  94年度訴字第2775號
  原      告  王丕磊原名王丕.
              甲○○
  共      同
  訴訟代理人  蔡易紘  律師
  複  代理人  王乃民  律師
  被      告  丁○○
  法定代理人  丙○○
  訴訟代理人  楊榮富  律師
  複  代理人  蔣志明  律師
上當事人間請求確認通行權存在等事件，經本院於民國九十五年
十一月三日言詞辯論終結，判決如下：
    主    文
確認原告就被告所有坐落台中縣清水鎮○○○段頂湳子小段一九
八之一、一九八之十八地號如附圖鑑定圖所示甲案編號Ａ１面積
三十九平方公尺、編號Ｂ１面積二十六平方公尺之土地有通行權
存在。
被告應容忍原告在前項土地上開設道路供通行使用。
訴訟費用由被告負擔。
本判決第二項於原告以新臺幣捌萬壹仟元或同等值之銀行發行可
轉讓定期存單為被告供擔保後，得假執行；但被告如以新臺幣貳
拾陸萬元為原告預供擔保，得免為假執行。
原告其餘假執行之聲請駁回。
    事實及理由
甲、程序方面：
    按不變更訴訟標的，而補充或更正事實上或法律上之陳述者
    ，非為訴之變更或追加，民事訴訟法第二百五十六條定有明
    文。本件原告提起本訴原聲明請求：「1.確認原告就被告所
    有坐落台中縣清水鎮○○○段頂湳子小段一九八之一、一九
    八之十八地號如起訴狀附件斜線部分所示寬四公尺之土地有
    通行權存在。2.被告應容忍原告在前項土地上開設道路供通
    行使用。」嗣於民國（下同）九十五年十月十一日民事準備
    (三)狀、九十五年十月十三日言詞辯論期日更正第一項、第三
    項聲明：「1.確認原告就被告所有坐落台中縣清水鎮○○○
    段頂湳子小段一九八之一、一九八之十八地號如台中縣清水
    地政事務所九十五年六月十四日鑑定圖（下稱附圖鑑定圖）
    所示甲案編號Ａ１面積三十九平方公尺、編號Ｂ１面積二十
    六平方公尺之土地有通行權存在；3.原告願提供現金或以同
    等值之銀行發行可轉讓定期存單供擔保，請准宣告假執行。
    」依前開說明，應予准許。
乙、實體方面：
壹、原告主張：原告共有坐落台中縣清水鎮○○○段頂湳子小段
    一九八之十四地號土地，與被告所有同小段一九八之十八地
    號土地相毗鄰，系爭一九八之十八地號土地於八十四年二月
    六日分割自一九八之十四地號土地，此二筆土地原為原告父
    親王達佐所有，嗣分別由原告二人共同繼承取得系爭一九八
    之十四地號土地、由原告王丕磊（原名王丕南）單獨繼承取
    得系爭一九八之十八地號土地。系爭一九八之十八地號土地
    於九十一年三月二十日由訴外人林益堂拍定取得，後林益堂
    於九十一年四月十六日贈與被告。被告所有同小段一九八之
    一地號土地，於八十四年九月間由原告王丕磊自訴外人梁丕
    樹之繼承人梁基忠、梁基男、梁基佳受讓取得，繼而由林益
    堂拍定取得後，贈與被告。原告於拍定前即經由系爭一九八
    之十八、一九八之一地號土地通行以至甲南路，並未曾通行
    附圖鑑定圖所示丁案之既成道路，且編號Ｃ４部分雜草、雜
    物混雜，地上土堆高低不平，步行困難；編號Ｂ４部分為停
    放大卡車的場所，並無其他道路適宜聯絡至公路，且以通行
    如附圖鑑定圖甲案所示編號Ａ１面積三十九平方公尺、編號
    Ｂ１面積二十六平方公尺之土地，供作道路至公路對周圍地
    之損害為最少，為使小貨車或一般車輛得以順利通行，以寬
    度四公尺為適當，爰依民法第七百八十七條、第七百八十八
    條、第七百八十九條之規定，確認原告之通行權存在，併請
    求被告容忍原告如附圖鑑定圖甲案所示編號Ａ１面積三十九
    平方公尺、編號Ｂ１面積二十六平方公尺之土地上施設寬四
    公尺之道路，以供通行之用，並聲明：
    1.確認原告就被告所有坐落台中縣清水鎮○○○段頂湳子小
      段一九八之一、一九八之十八地號如附圖鑑定圖所示甲案
      編號Ａ１面積三十九平方公尺、編號Ｂ１面積二十六平方
      公尺之土地有通行權存在。
    2.被告應容忍原告在前項土地上開設道路供通行使用。
    3.原告願提供現金或以同等值之銀行發行可轉讓定期存單供
      擔保，請准宣告假執行。
貳、被告則以：系爭一九八之十四、一九八之十三、一九八等地
    號土地，於五十二年十二月十一日分割登記前，原屬訴外人
    卓皆居所有之一九八地號土地之範圍，均通行相鄰之同地段
    一九四之一地號土地上之既有道路以至甲南路，嗣由王李時
    、王建都、王建協分別取得分割後之土地，其中一九八之十
    四地號土地，由王達佐繼承取得後，再由原告二人繼承取得
    ，如因分割有不能與公路適宜聯絡之情形，僅得依序通行其
    他受讓人王建都所有一九八之十三、王建協所有一九八地號
    土地，藉與鄰地一九四之一地號土地相銜接，以通行至甲南
    路。原告共有一九八之十四地號土地，與被告所有一九八之
    一、一九八之十八地號土地，於法院透過強制執行程序予以
    拍賣讓與前，非屬同一人所有，且無償通行權立法旨趣乃在
    於當事人之任意行為所造成致生不通公路之情形，即不能使
    其他鄰地負通行之義務，反之，土地一部讓與或分割非出於
    當事人之任意行為即訴外人林益堂係透過法院取得系爭土地
    ，因無法左右法院拍賣之條件及判決分割之結果，即便造成
    不通公路之情形，應無民法第七百八十九條規定之適用。又
    原告王丕磊購買系爭一九八之一地號土地前，均通行坐落同
    段一九七地號、一九七之四地號土地，如附圖鑑定圖所示丁
    案編號Ｂ４、Ｃ４部分之既成道路通行至甲南路，其中Ｃ４
    部分坐落同段一九七之四地號土地為訴外人乙○○等八人所
    共有，現供他人停車及運轉之用，縱增加原告之通行並不會
    造成任何負擔；Ｂ４部分坐落系爭一九七地號土地為農業用
    地，僅造成該地無法耕作之損害，由此通行對鄰地所有權人
    損害應屬最小，被告所有一九八之十八、一九八之一地號土
    地為建地，若提供原告通行，將嚴重損害整體之建築規劃，
    亦影響土地之充分利用，其損害實屬甚鉅。如為避免造成畸
    零地，則主張原告應從如附圖鑑定圖所示丁案編號Ａ４、Ｂ
    ４部分之道路通行至甲南路。若認原告得通行被告所有之土
    地，惟系爭一九八之十四地號土地地目為田，除經主管機關
    核准為他種使用外，不得供作其他用途之使用，故原告所有
    土地自限於耕作使用，且原告將系爭一九八之十四地號土地
    上之房屋出借或出租予他人居住，並未從事工廠使用，原告
    主張於其所有土地上搭建廠房，其通行範圍須達貨車通行之
    寬度為四公尺，顯非必要等語，作為抗辯。並聲明：
    1.駁回原告之訴及假執行之聲請。
    2.如受不利判決，願供擔保請准宣告免為假執行。
參、兩造不爭執之事項：
一、原告共有一九八之十四地號土地，與被告所有一九八之十八
    地號土地相毗鄰，系爭一九八之十八地號土地於八十四年二
    月六日分割自一九八之十四地號土地，此二筆土地原為原告
    父親王達佐所有，嗣分別由原告二人共同繼承取得系爭一九
    八之十四地號土地、由原告王丕磊單獨繼承取得系爭一九八
    之十八地號土地。
二、被告所有一九八之一地號土地，於八十四年九月間由原告王
    丕磊自訴外人梁丕樹之繼承人梁基忠、梁基男、梁基佳受讓
    取得。
三、系爭一九八之十八、一九八之一地號土地於九十一年三月二
    十日由訴外人林益堂拍定取得，後林益堂於九十一年四月十
    六日贈與被告。
四、系爭一九八之十四、一九八之十三、一九八等地號土地，於
    五十二年十二月十一日分割登記前，原屬訴外人卓皆居所有
    之一九八地號土地之範圍，嗣由王李時、王建都、王建協分
    別取得分割後之土地，其中一九八之十四地號土地，由王達
    佐繼承取得後，再由原告二人繼承取得。
五、坐落同段一九七之四地號土地，地目田，為訴外人乙○○等
    八人所共有。
肆、得心證之理由：
一、原告主張之事實，業據其提出通行道路位置圖、土地登記謄
    本、地籍圖謄本、台灣省台中縣寺廟登記表及土地登記謄本
    、寺廟具有當事人能力之實務見解、系爭土地相關位置暨路
    線圖、系爭土地相關位置圖、證明書、原告之戶籍謄本、台
    灣省台中縣土地登記簿、台中縣清水地政事務所九十五年六
    月十四日鑑定圖、民法物權論上冊謝在全著第三二五頁、台
    中縣清水鎮都市計劃土地使用分區（或公共設施用地）證明
    書、內政部九十四年十月二十一日台內地字第○九四○○七
    八六○四號函、九十三年三月三日台內地字第○九三○○六
    三○九○號函等影本各一份、照片六幀附卷為證，並聲請訊
    問證人乙○○。被告則以前揭情詞置辯，並提出地籍圖謄本
    、台灣省台中縣土地登記簿、最高法院八十七年度台上字第
    二九四九號判決、民法物權論上冊謝在全著第三二八頁、第
    三二九頁、土地登記簿謄本、系爭一九八地號土地歷年來變
    動表、民法物權通則王澤鑑著第一八一頁、系爭一九七之四
    地號土地登記第二類謄本、最高法院八十四年度台上字第二
    八七九號、八十年度台上字第二八六一號判決要旨等影本各
    一份、照片十二幀附卷為憑。是本件兩造所爭執之處，應在
    於：(一)原告依民法第七百八十七條、第七百八十九條之規定
    訴請確認原告就被告所有坐落台中縣清水鎮○○○段頂湳子
    小段一九八之一、一九八之十八地號如附圖鑑定圖甲案所示
    寬四公尺之土地有通行權存在，是否有理由？(二)原告依民法
    第七百八十八條之規定訴請被告應容忍原告在前項土地上開
    設道路供通行使用，是否有理由？茲說明如次：
二、原告就上開爭點係主張原告於拍定前即經由系爭一九八之十
    八、一九八之一地號土地通行以至甲南路，並未曾通行附圖
    鑑定圖所示丁案之既成道路，且編號Ｃ４部分雜草、雜物混
    雜，地上土堆高低不平，步行困難；編號Ｂ４部分為停放大
    卡車的場所，並無其他道路適宜聯絡至公路，且以通行如附
    圖鑑定圖甲案所示編號Ａ１面積三十九平方公尺、編號Ｂ１
    面積二十六平方公尺之土地，供作道路至公路對周圍地之損
    害為最少等語。被告就此則抗辯稱如附圖鑑定圖所示丁案編
    號Ｂ４、Ｃ４部分之既成道路通行至甲南路，其中Ｃ４部分
    坐落同段一九七之四地號土地為訴外人乙○○等八人所共有
    ，現供他人停車及運轉之用，縱增加原告之通行並不會造成
    任何負擔；Ｂ４部分坐落系爭一九七地號土地為農業用地，
    僅造成該地無法耕作之損害，由此通行對鄰地所有權人損害
    應屬最小，如為避免造成畸零地，則主張原告應從如附圖鑑
    定圖所示丁案編號Ａ４、Ｂ４部分之道路通行至甲南路等語
    。按「土地因與公路無適宜之聯絡，致不能為通常使用者，
    土地所有人得通行周圍地以至公路。但對於通行地因此所受
    之損害，應支付償金。前項情形，有通行權人，應於通行必
    要之範圍內，擇其周圍地損害最少之處所及方法為之。又因
    土地一部之讓與或分割，致有不通公路之土地者，不通公路
    土地之所有人，因至公路，僅得通行受讓人或讓與人或他分
    割人之所有地。」，民法第七八七條、第七八九條第一項分
    別定有明文。又「所謂土地與公路無適宜之聯絡，致不能為
    通常之使用，其情形不以土地絕對不通公路為限，即土地雖
    非絕對不通公路，因其通行困難以致不能為通常之使用時，
    亦應許其通行周圍地以至公路。」，此有最高法院五十三年
    台上字第二九九六號民事判例可資參照。經查，原告主張其
    所有坐落台中縣清水鎮○○○段頂湳子小段一九八之一四地
    號土地，與被告所有坐落同小段一九八之十八、一九八之一
    地號二筆土地相毗鄰，有其提出卷附上述土地之地籍圖謄本
    可參，堪信屬實。而被告所有之系爭一九八之十八、一九八
    之一地號土地，原為原告王丕磊所有（其中一九八之十八地
    號土地更係屬於八十四年二月六日自一九八之一四地號土地
    ，因分割所增加），惟前經台中縣清水鎮農會聲請強制執行
    而遭本院依法拍賣，並於九十一年三月二十日由訴外人林益
    堂拍定而取得上述土地之所有權，後林益堂於九十一年四月
    十六日將上述土地贈與被告丁○○，並辦畢所有權移轉登記
    乙節，復為兩造所不爭。是原告上開地號土地原本既均係經
    由被告所有之系爭一九八之十八、一九八之一地號土地進出
    通行，因上揭法院拍賣情事而致目前形成袋地狀態，與公路
    無適宜之聯絡，不能為通常之使用，則揆諸首開法文及判例
    意旨，原告對於被告所有之系爭一九八之十八、一九八之一
    地號土地即應有通行權存在。
三、被告雖執前詞抗辯稱：系爭一九八之十四、一九八之十三、
    一九八等地號土地，於五十二年十二月十一日分割登記前，
    原屬訴外人卓皆居所有之一九八地號土地之範圍，均通行相
    鄰之同地段一九四之一地號土地上之既有道路以至甲南路，
    嗣由王李時、王建都、王建協分別取得分割後之土地，其中
    一九八之十四地號土地，由王達佐繼承取得後，再由原告二
    人繼承取得，如因分割有不能與公路適宜聯絡之情形，僅得
    依序通行其他受讓人王建都所有一九八之十三、王建協所有
    一九八地號土地，藉與鄰地一九四之一地號土地相銜接，以
    通行至甲南路云云，然為原告所否認。按當事人主張有利於
    己之事實者，就其事實有舉證之責任，民事訴訟法第二百七
    十七條前段定有明文。經查，被告前揭抗辯既為原告所否認
    ，被告自應就「卓皆居確有通行相鄰之同地段一九四之一地
    號土地」乙節，此有利於己之事實負舉證責任，然迄今被告
    仍僅空言主張，並未舉證以實其說，自不足可採。次按土地
    通行權乃因土地與公路無適宜之聯絡，致不能為通常使用而
    生，是如土地嗣後與公路已有適宜之聯絡，或周圍地他人性
    喪失（亦即取得相鄰周圍地所有權）致得與公路有適宜之聯
    絡者，此際通行權即歸於消滅，是自不得再為通行權之主張
    。又「土地因與公路無適宜之聯絡，致不能為通常之使用者
    ，土地所有人得通行周圍地以至公路，民法第七百八十七條
    第一項前段定有明文，其立法意旨在於調和土地相鄰之關係
    ，以全其土地之利用，故明定周圍地所有人負有容忍通行之
    義務。惟如土地嗣後與公路已有適宜之聯絡，而能為通常之
    使用者，周圍地所有人自無須繼續容忍其通行，土地所有人
    不得再主張通行周圍地。」，此亦有最高法院八十五年台上
    字第一七八一號民事判例可資參照。經查，在被告尚未取得
    系爭一九八之十八、一九八之一地號二筆土地所有權之前，
    原告所有之一九八之十四地號土地原本均係經由系爭一九八
    之十八、一九八之一地號土地進出通行，而因拍賣等情事，
    方致一九八之十四地號原本經由系爭一九八之十八、一九八
    之一地號土地進出之通路遭阻絕，形成目前袋地狀態，此為
    兩造所不爭執。是縱設被告所稱上開土地之轉讓沿革中，即
    已存有不通公路之袋地情形為真，然一九八之十四地號所有
    權人即原告因早已藉由另併購鄰地即系爭一九八之十八、一
    九八之一地號土地而徹底解決通行之問題，是揆諸首開說明
    及判例意旨，該部分縱曾以一九四之一地號土地通行，該通
    行權亦早已消滅，故被告猶執前詞抗辯稱原告等因輾轉繼承
    取得之一九八之十四地號土地，應仍僅係對鄰地一九四之一
    地號存有通行權云云，應無可採。
四、又被告雖執前詞抗辯稱：原告共有一九八之十四地號土地，
    與被告所有一九八之一、一九八之十八地號土地，於法院透
    過強制執行程序予以拍賣讓與前，非屬同一人所有，且無償
    通行權立法旨趣乃在於當事人之任意行為所造成致生不通公
    路之情形，即不能使其他鄰地負通行之義務，反之，土地一
    部讓與或分割非出於當事人之任意行為即訴外人林益堂係透
    過法院取得系爭土地，因無法左右法院拍賣之條件及判決分
    割之結果，即便造成不通公路之情形，應無民法第七百八十
    九條規定之適用云云，然為原告所否認。經查，上開一九八
    之十四地號土地既為原告王丕磊與原告甲○○所共有，故原
    告王丕磊自屬一九八之十四地號土地之所有權人；又被告所
    有系爭一九八之十八、一九八之一地號土地於法院拍賣前亦
    為原告王丕磊所有，惟前經台中縣清水鎮農會聲請強制執行
    而遭本院依法拍賣，並於九十一年三月二十日由訴外人林益
    堂拍定而取得上述土地之所有權，後林益堂於九十一年四月
    十六日將上述土地贈與被告丁○○，並辦畢所有權移轉登記
    ，業如前述。而原告上開一九八之十四地號土地原本既均經
    由被告所有之系爭一九八之十八、一九八之一地號土地進出
    ，因上揭拍賣情事而致目前形成袋地狀態，與公路無適宜之
    聯絡，不能為通常之使用，則原告所有之一九八之十四地號
    袋地土地自得對被告所有之系爭一九八之十八、一九八之一
    地號土地主張民法第七百八十九條之通行權。再按強制執行
    法之拍賣固係執行法院行使國家強制執行權，將債務人財產
    實施換價之處分行為，而用以清償債權人之債權，然性質上
    仍屬私法買賣行為，即買賣法律關係之出賣人仍是債務人，
    而拍定人則為承買人，執行法院僅為代替債務人立於出賣人
    之地位（最高法院47年台上字第152號及49年台抗字第83號
    民事判例參照）。而觀諸民法第七百八十九條之法文構成要
    件中並無就讓與或分割之原因加以限制，是自不得任意擅加
    條文所無之限制，且民法第七百八十九條之立法旨趣，在於
    土地所有權人之行為肇致之袋地或準袋地，應為讓與人、受
    讓人與分割人所預知，故其因而產生之不便，自應由受讓該
    土地一部之人或他分割人承擔，不應責由無關第三人因此受
    不利益。而觀諸本件強制執行法之拍賣，則有拍賣公告記載
    拍賣標的物之相關資訊，應買人參與競標應買時，早即可藉
    由拍賣公告得知標的物資訊，是其應買後將產生之不便，自
    屬其所得預知而得事先安排，故其仍願意為應買之行為，則
    其任意所為應買而受之不利益，自不應歸由周圍地之權利人
    負擔。據上，顯見被告前揭所辯本件應無民法第七百八十九
    條規定之適用云云，洵無足採。
五、又被告雖執前詞抗辯稱：原告王丕磊購買系爭一九八之一地
    號土地前，均通行坐落同段一九七地號、一九七之四地號土
    地，如附圖鑑定圖所示丁案編號Ｂ４、Ｃ４部分之既成道路
    通行至甲南路，其中Ｃ４部分坐落同段一九七之四地號土地
    為訴外人乙○○等八人所共有，現供他人停車及運轉之用，
    縱增加原告之通行並不會造成任何負擔；Ｂ４部分坐落系爭
    一九七地號土地為農業用地，僅造成該地無法耕作之損害，
    由此通行對鄰地所有權人損害應屬最小，被告所有一九八之
    十八、一九八之一地號土地為建地，若提供原告通行，將嚴
    重損害整體之建築規劃，亦影響土地之充分利用，其損害實
    屬甚鉅。如為避免造成畸零地，則主張原告應從如附圖鑑定
    圖所示丁案編號Ａ４、Ｂ４部分之道路通行至甲南路云云，
    然為原告所否認，並主張原告於拍定前即經由系爭一九八之
    十八、一九八之一地號土地通行以至甲南路，並未曾通行附
    圖鑑定圖所示丁案之既成道路，且編號Ｃ４部分雜草、雜物
    混雜，地上土堆高低不平，步行困難；編號Ｂ４部分為停放
    大卡車的場所，並無其他道路適宜聯絡至公路，且以通行如
    附圖鑑定圖甲案所示編號Ａ１面積三十九平方公尺、編號Ｂ
    １面積二十六平方公尺之土地，供作道路至公路對周圍地之
    損害為最少等語。經查，本件應有民法第七八九條之適用，
    業如前述。則依該法文意旨，原告所有之一九八之十四地號
    袋地土地僅得對被告所有之系爭一九八之十八、一九八之一
    地號土地主張民法第七百八十九條之通行權，而不得再主張
    通行如附圖鑑定圖所示丁案編號Ｂ４、Ｃ４部分之土地通行
    至甲南路，或主張通行如附圖鑑定圖所示丁案編號Ａ４、Ｂ
    ４部分之土地通行至甲南路，是被告猶執此抗辯，亦無可採
    。
六、再就本件通行之位置範圍以論：原告係主張原告所有一九八
    之十四地號土地其上建有磚造建物及廠房，作為居住、存放
    貨物及營建工具使用，為使小貨車或一般車輛得以順利通行
    ，以寬度四公尺為適當，爰訴請確認原告就被告所有系爭一
    九八之一、一九八之十八地號如附圖鑑定圖甲案所示寬四公
    尺之土地有通行權存在等語。被告就此則抗辯稱若認原告得
    通行被告所有之土地，惟系爭一九八之十四地號土地地目為
    田，除經主管機關核准為他種使用外，不得供作其他用途之
    使用，故原告所有土地自限於耕作使用，且原告將系爭一九
    八之十四地號土地上之房屋出借或出租予他人居住，並未從
    事工廠使用，原告主張於其所有土地上搭建廠房，其通行範
    圍須達貨車通行之寬度為四公尺，顯非必要等語。按「袋地
    通行權，非以袋地與公路有聯絡為已足，尚須使其能為通常
    之使用。而是否為通常使用所必要，除須斟酌土地之位置、
    地勢及面積外，尚應考量其用途。故袋地為建地時，倘准許
    通行之土地，不敷袋地建築之基本要求，自不能謂已使袋地
    能為通常之使用。」，此有最高法院八十七年台上字第二二
    四七號民事裁判可資參照。經查，原告所有之一九八之十四
    地號土地向來即係作為居住及廠房使用，該土地上並有磚造
    建物及廠房，此據本院會同兩造勘驗現場屬實，並有原告提
    出現場舊照片可稽，而依原告陳稱目前該廠房主要仍係供原
    告王丕磊存放貨物及營建工具使用等情，故本院審酌兩造土
    地之位置、地勢及面積，暨考量原告土地之用途，認為被告
    提供系爭一九八之一、一九八之十八地號土地之位置範圍，
    應以使小貨車或一般車輛得以順利進出通行，即通行之部分
    以寬度四公尺，較屬適當，被告上開所辯，即無足採。從而
    ，原告憑以訴請確認原告就被告所有系爭一九八之一、一九
    八之十八地號如附圖鑑定圖甲案所示寬四公尺之土地有通行
    權存在，即為有理由。
七、末按「有通行權人，於必要時，得開設道路。但對於通行地
    因此所受之損害，應支付償金。」，民法第七八八條定有明
    文。依前所述，原告就被告所有系爭一九八之一、一九八之
    十八地號如附圖鑑定圖甲案所示寬四公尺之土地有通行權存
    在，則原告憑以訴請被告應容忍原告在被告所有系爭一九八
    之一、一九八之十八地號如附圖鑑定圖甲案所示寬四公尺之
    土地上開設道路供通行使用，即屬有據。
八、綜上所述，被告前揭抗辯均無足採，本件仍應以原告之主張
    較可採信為真實。從而，原告依民法第七百八十七條、第七
    百八十八條、第七百八十九條等規定，憑以訴請：確認原告
    就被告所有坐落台中縣清水鎮○○○段頂湳子小段一九八之
    一、一九八之十八地號如附圖鑑定圖所示甲案編號Ａ１面積
    三十九平方公尺、編號Ｂ１面積二十六平方公尺之土地有通
    行權存在；被告應容忍原告在前項土地上開設道路供通行使
    用，均有理由，應予准許。
伍、兩造就如主文第二項部分，各陳明願供擔保請准宣告假執行
    或免為假執行，均核無不合，爰分別酌定相當之擔保金額准
    許之。至如主文第一項部分係確認通行權之訴，不適為假執
    行，是原告請求願供擔保請准宣告假執行，此部分即不應准
    許，附此敘明。
陸、本件事實已臻明確，兩造其餘攻擊防禦方法，均與本案判決
    結果不生影響，爰不予逐一論述，併此敘明。
柒、訴訟費用負擔之依據：民事訴訟法第七十八條。
中    華    民    國    95    年    11    月    28    日
                  民事第二庭    法  官  呂明坤
正本係照原本作成。
如對本判決上訴，須於判決送達後20日內向本院提出上訴狀。
中    華    民    國    95    年    11    月    28    日
                                書記官


司法院資訊處製作；財團法人民間司法改革基金會備份。
